【裁判字號】    95,簡上,206
【裁判日期】    950511
【裁判案由】    詐欺
【裁判全文】
臺灣高雄地方法院刑事判決             95年度簡上字第206號
上  訴  人  臺灣高雄地方法院檢察署檢察官
上  訴  人  戊○○
即  被  告
                      號
上列上訴人因被告詐欺案件，不服臺灣高雄地方法院高雄簡易庭
民國95年1 月9 日94年度簡字第7521號第一審簡易判決（聲請簡
易判決處刑書案號：臺灣高雄地方法院檢察署94年度偵字第2277
0 號、第25623 號），提起上訴（移送併辦案號：臺灣高雄地方
法院檢察署94年度偵字第27618 號、第26780 號、第26787 號、
95年度偵字第5421號），本院管轄之第二審合議庭判決如下：
    主  文
原判決撤銷。
戊○○幫助連續意圖為自己不法之所有，以詐術使人將本人之物
交付，處有期徒刑陸月，如易科罰金，以佰元折算壹日。
    事  實
一、戊○○在預見提供金融機構帳戶存簿、提款卡行動電話SIM
    卡等物予陌生人使用，有可能遭該人及其所屬之詐騙集團不
    法利用，以遂行詐欺取財之目的，竟以縱有人持其金融帳戶
    、SIM 卡作為詐欺取財之犯罪工具，亦不違背其本意之幫助
    故意，於民國94年7 月18日後（不含18日）之7 月間某日，
    在高雄縣鳳山市中華電信門口，將其個人所申請之臺灣土地
    銀行大社分行（帳號：000000000000號）、大社郵局高雄34
    支局（帳號：00000000000000號）之存摺、提款卡、密碼及
    0000000000號行動電話SIM 卡，以上開帳戶全部新台幣（下
    同）6,000 元、SIM 卡2,000 元之代價，出售予姓名年籍不
    詳之羅姓成年男子。嗣該不詳姓名之人再交付予詐欺集團，
    該犯罪集團成員即意圖為自己不法之所有，基於詐欺取財之
    概括犯意，先後於：(一)94年7 月29日上午10時許，以電話撥
    打予甲○○，佯稱：甲○○中二獎獎金新臺幣（下同）990,
    000 元，需先繳納稅金始得領獎等語，致甲○○陷於錯誤，
    於同日下午3 時7 分許，前往臺灣土地銀行宜蘭分行匯款58
    ,500 元 至戊○○上開臺灣土地銀行大社分行帳戶內，嗣後
    經甲○○查覺有異，始知受騙；(二)94年8 月21日某時，以電
    話撥打予宋惠嵐佯稱：宋惠嵐上個月有參加手機市場調查，
    可以參加94年8 月初在高雄所舉辦的活動，並留下查詢之網
    址、電話，表示可向「葉惠美」電話查詢等語，經宋惠嵐去
    電向自稱「葉惠美」之人查詢後，該人即向宋惠嵐佯稱：宋
    惠嵐中了二獎港幣200,000 元，並留下電話表示可向張志仁
    律師確認等語。宋惠嵐復於94年8 月23日與自稱「張志仁律
    師」之人聯繫，該人即向宋惠嵐佯稱：宋惠嵐需於94年8 月
    23日下午3 時30分前辦好登記手續，否則資格將被取消，並
    提供戊○○上揭大社郵局帳戶要求宋惠嵐匯款63,000元作為
    代辦手續費云云，致宋惠嵐陷於錯誤，於94年8 月23日下午
    2 時37分及同日下午3 時52分許，在苗栗縣公館鄉○○村○○路之公館郵局先後匯款58,000元及5,000 元，共計63,000
     元 至戊○○上揭大社郵局帳戶內，嗣宋惠嵐查覺有異，始
    知受騙；(三)於94年8 月18日下午2 時許，自稱「林美玉」之
    女子以電話撥打予丁○○佯稱：丁○○中港幣200,000 元，
    未至高雄辦理領獎，請丁○○（原判決誤載為宋惠嵐）至高
    雄縣政達聯合律師所找許偉傑律師簽約，並留下00-0000000
    號等5 支聯絡電話等語，經丁○○依上開所留電話去電聯繫
    後，自稱「許先生」之人即對丁○○佯稱：需匯款1 筆法律
    訴訟費用53,000元等語，致丁○○陷於錯誤，於94年8 月24
    日下午3 時9 分許，至台中縣大肚郵局匯款53,000元至戊○○上開大社郵局帳戶內，嗣丁○○查覺有異，始知受騙；(四)
    於94年8 月24日上午某時，以電話撥打予乙○○，佯稱：乙○○中二獎獎金港幣200, 000元，但要乙○○加入會員繳納
    入會費始得領取該筆獎金等語，致乙○○陷於錯誤，於同日
    上午11時50分許，前往台中縣大雅郵局匯款63,000元至戊○○上開大社郵局帳戶內，嗣乙○○查覺有異，始知受騙；(五)
    於94年8 月5 日16時許，以電話撥打予丙○○佯稱：8 月7
    日在高雄市仁愛公園新英科技有舉辦抽獎活動等語，丙○○
    即前往抽獎，現場工作人員佯稱丙○○中二獎88萬元，可在
    家等候電話領取獎金等語，於同月12日，丙○○即接獲電話
    表明要先匯手續費65,000元、70,000元，並留下0000000000
    號等3 支聯絡電話等語，致丙○○陷於錯誤，於8 月12日11
    時前往高雄市○○區○○路郵局，將135,000 元匯入段復民
    設於台中縣大雅郵局清泉崗支局郵局帳戶（帳號：
    00000000000000 號） ，嗣因丙○○於匯款後未得領款通知
    ，始知受騙。
二、案經高雄縣政府警察局仁武分局報請臺灣高雄地方法院檢察
    署檢察官聲請簡易判決處刑暨移送併辦。
    理  由
一、本件被告戊○○所犯係死刑、無期徒刑、最輕本刑為3 年以
    上有期徒刑以外之罪，被告就被訴事實為有罪之陳述，經審
    判長告知簡式審判程序之旨，並聽取公訴人及被告之意見後
    ，經本院裁定進行簡式審判程序，合先敘明。
二、上揭犯罪事實，業據被告於本院審理時坦承不諱，核與證人
    即被害人甲○○、宋惠嵐、丁○○、乙○○、丙○○於警詢
    之證述情節大致相符，復有如附表編號1 至編號5 所示之物
    附卷可佐。足見被告之自白與事實相符，堪予採信。又金融
    帳戶為個人之理財工具，而政府開放金融業申請設立後，金
    融機構大量增加，一般民眾皆可以存入最低開戶金額之方式
    自由申請開設金融帳戶，並無任何特殊之限制，因此一般人
    申請存款帳戶極為容易而便利，且得同時在不同金融機構申
    請多數存款帳戶使用，並無使用他人帳戶之必要，此為一般
    日常生活所熟知之常識，故除非充作犯罪使用，並藉此躲避
    警方追緝，一般正常使用之存款帳戶，並無向他人租用或購
    買帳戶存摺、金融卡、印章之必要，亦應為一般生活所應有
    之認知。何況，金融存款帳戶，攸關存戶個人財產權益，專
    屬性甚高，衡諸常理，若非與本人有密切關係，不可能提供
    個人帳戶供他人使用，縱有交付個人帳戶予他人使用之特殊
    情形，亦必會瞭解他人使用帳戶之目的始行提供；同理，申
    請行動電話手續簡便，然若將行動電話SIM 卡交予他人使用
    ，也應瞭解他人使用目的始可提供。參以坊間報章雜誌及新
    聞媒體，對於以簡訊、電話等方式通知中獎或如退稅等其他
    類似之不法詐騙方法及該不法詐騙集團經常收購他人存款帳
    戶、SIM 卡，以隱匿渠等詐欺取財犯罪之不法行徑，規避檢
    警等執法人員之查緝，類此在社會上層出不窮之案件，亦迭
    經報導及再三批露，被告乃心智健全之成年人，自能預見將
    金融機構之帳戶及行動電話SIM 卡提供予不認識之他人，有
    可能遭他人利用為與財產有關之犯罪工具，竟仍提供予他人
    使用，足認被告確有幫助他人實施詐欺犯罪之不確定故意甚
    明。本件事證明確，被告上揭幫助詐欺取財之犯行，堪以認
    定。
三、按幫助犯之刑事責任從屬於正犯，正犯屬連續犯者，幫助犯
    之刑責，亦應從連續犯之規定處斷。又連續幫助與幫助連續
    為不同之犯罪態樣，如基於概括犯意，多次幫助他人犯罪，
    為連續幫助，該幫助者有多次犯罪行為；如以一幫助行為，
    幫助他人連續犯罪，則為幫助連續，就幫助犯而言，僅有1
    次犯罪行為（最高法院87年度台上字第3865號判決要旨可資
    參照）。本件詐騙集團先後多次詐欺取財犯行，時間緊密，
    所犯構成要件相同，顯係基於概括犯意反覆為之，為連續犯
    。被告同時將上開2 個帳戶之存摺、提款卡、密碼及SIM 卡
    1 個交予姓名年籍不詳之成年男子，供該男子與其所屬之詐
    欺集團成員連續詐騙財物，顯係基於幫助他人詐欺財物之犯
    意而為之，且其所為申辦電話、提供帳戶予他人之行為係屬
    刑法詐欺取財罪構成要件以外之行為，其既以幫助他人犯罪
    之意思而參與犯罪構成要件以外之行為，核其所為，應論以
    刑法第339 條第1 項詐欺取財罪之幫助犯。又被告係基於幫
    助之犯意而為本案犯行，應依刑法第30條第2 項規定，按正
    犯之刑減輕之。檢察官移送併辦部分（臺灣高雄地方法院檢
    察署94年度偵字第27618 號、第26780 號、第26787 號、95
    年度偵字第5421號）即事實一(二)至(五)之犯行，雖未經起訴，
    惟此部分與前揭經聲請簡易判決處刑並由本院論罪科刑之事
    實一(一)部分，有事實上一罪關係，已如前述，此部分犯行即
    應為起訴效力所及，本院自應併予審理，附此敘明。
四、原審以被告所犯事實一(一)至(四)之犯行事證明確，予以論罪科
    刑，固非無見。惟按：(一)檢察官併辦審理之事實一(五)部分，
    與經聲請簡易判決處刑並由本院論罪科刑之犯行間，有事實
    上一罪之關係，已如前述，原審未及審究；(二)科刑之判決書
    ，應就刑法第57條所列各款規定事項所審酌之情形，於理由
    內載明，刑事訴訟法第310 條第3 款定有明文。本件原審對
    被告所為科刑之判決，其理由欄敘明審酌被告犯後否認犯行
    ，態度不佳等節，然被告於本院審理時坦承犯行，表示知錯
    ，此屬刑法第57條所定科刑應審酌之事項，原判決對此有利
    於被告事項未及審酌，容有未洽。被告以原審量刑過重提起
    上訴，為無理由，應予駁回。檢察官上訴意旨以原審未及斟
    酌事實一(五)之犯行，難認原判決允當等語，非無理由，原判
    決無可維持，應由本院撤銷改判。本院審酌被告貪圖小利，
    提供上開帳戶、SI M卡予詐騙集團使用，致使真正犯罪者難
    以被查獲，助長社會犯罪風氣，且致被害人甲○○、宋惠嵐
    、丁○○、乙○○及丙○○分別受騙，遭詐騙金額合計達37
    2,500 元，被告所為實不可取，所造成之損害非微；另考量
    其於90年間因違反著作權法案件，經法院判處有期徒刑3 月
    ，緩刑3 年，緩刑期滿未經撤銷，刑之宣告失效，其別無其
    他前科紀錄，有臺灣高等法院被告前案紀錄表、臺灣高雄地
    方法院被告院內索引卡紀錄表各乙份在卷可佐，於本院審理
    時坦承犯行，尚有悔意等其他一切情狀，酌情仍量處同原審
    如主文所示之刑，並諭知易科罰金之折算標準，以資懲儆。
據上論斷，應依刑事訴訟法第455 條之1 第3 項、第369 條第1
項前段、第364 條、第273 條之1 第1 項、第299 條第1 項前段
、刑法第30條第1 項、第2 項、第339 條第1 項、第41條第1 項
前段，罰金罰鍰提高標準條例第1 條前段、第2 條，判決如主文
。
中    華    民    國    95    年    5     月    11    日
                  刑事第六庭    審判長法  官  黃建榮
                                      法  官  林柏壽
                                      法  官  楊佩蓉
以上正本證明與原本無異。
不得上訴。
                                      書記官  翁淑珮
中    華    民    國    95    年    5     月    11    日
附錄本案論罪科刑法條全文：
中華民國刑法第339條
意圖為自己或第三人不法之所有，以詐術使人將本人或第三人之
物交付者，處5 年以下有期徒刑、拘役或科或併科1 千元以下罰
金。
以前項方法得財產上不法之利益或使第三人得之者，亦同。
前二項之未遂犯罰之。
附表：
  ┌───┬─────────────────────┐
  │編 號 │       物               證                │
  ├───┼─────────────────────┤
  │  1   │（事實一(一)部分）                          │
  │      │宜蘭縣警察局宜蘭分局受理刑事案件報案三聯單│
  │      │、臺灣土地銀行存摺類存款憑條、臺灣土地銀行│
  │      │大社分行94年8 月30日社存字第094000018 號函│
  │      │（附開戶資料及交易明細表）、94年10月31日社│
  │      │存字第0940000228號函、宜蘭縣警察局宜蘭分局│
  │      │民權派出所受理各類案件紀錄表各1 份        │
  ├───┼─────────────────────┤
  │  2   │（事實一(二)部分）                          │
  │      │苗栗縣警察局苗栗分局公館派出所受理人頭帳戶│
  │      │匯款詐欺案件管制表、受理各類案件紀錄表各1 │
  │      │份、受款人為戊○○之郵政國內匯款執據2 張、│
  │      │戊○○申請郵政帳戶資料及存簿客戶歷史交易清│
  │      │單各1 份                                  │
  ├───┼─────────────────────┤
  │  3   │（事實一(三)部分）                          │
  │      │受理詐騙帳戶通報警示、詐騙電話斷話申請表1 │
  │      │份、台中縣警察局受理刑事案件報案三聯單、受│
  │      │理各類案件紀錄表、郵政國內匯款執據各1 份  │
  ├───┼─────────────────────┤
  │  4   │（事實一(四)部分）                          │
  │      │台中縣警察局豐原分局受理詐騙帳戶通報警示、│
  │      │詐騙電話斷話申請表、台中縣警察局豐原分局大│
  │      │雅分駐所受理各類案件紀錄表各1 份          │
  ├───┼─────────────────────┤
  │  5   │（事實一(五)部分）                          │
  │      │中華電信電話客戶基本資料、郵局客戶歷史交易│
  │      │清單各乙份、郵政國內匯款執據2份           │
  └───┴─────────────────────┘


司法院資訊處製作；財團法人民間司法改革基金會備份。
